【裁判字號】    89,訴,1920
【裁判日期】    891027
【裁判案由】    返還借款
【裁判全文】
臺灣臺南地方法院民事判決  八十九年度訴字第一九二○號
    原      告  台灣土地銀行
    法定代理人  乙○○
    訴訟代理人  丁○○
                丙○○
    被      告  甲○○
                              .
右當事人間請求給付借款事件，本院判決如左：
      主      文
被告應給付原告新台幣肆佰萬元，其中新台幣貳佰肆拾萬元自民國八十九年三月三日
起至清償日止，按年息百分之八點一四計算之利息，並自民國八十九年四月四日起至
民國八十九年十月三日止，按上開利率百分之十，自民國八十九年十月四日起至清償
日止，按上開利率百分之二十計算之違約金；另新台幣壹佰陸拾萬元自民國八十九年
五月三日起至清償日止，按年息百分之八點一四計算之利息，並自民國八十九年六月
四日起至民國八十九年十二月三止，按上開利率百分之十，自民國八十九年十二月四
日起至清償日止，按上開利率百分之二十計算之違約金。
訴訟費用由被告負擔。
      事      實
甲、原告方面：
一、聲明：求為判決如主文所示。
二、陳述：被告於民國八十年八月二十日擔任訴外人豐欣實業有限公司（下稱豐欣公
    司）之連帶保證人，擔保豐欣公司向原告之借款，而豐欣公司於是日向原告借款
    新台幣︵下同︶四百萬元，約定自八十八年十一月三日起至八十九年十一月三日
    止，分十二期，每月三日償還利息，利息則依原告之基本放款利率加二點六碼（
    每碼百分之零點二五）計算，並隨原告基本放款利率變動調整，如有未按期攤還
    ，依借據第三條及授信約定書第五條第一項之約定，應即喪失期限利益，視為全
    部到期，除仍按上開利率計息外，其逾期清償在六個月以內者，按上開利率百分
    之十，在六個月以上者，按上開利率百分之二十加付違約金。又右開借款分成二
    百四十萬與一百六十萬元兩筆分別抵帳，於借款人繳息金額不足時，先行抵沖借
    款一百六十萬元部分之利息。詎上開債務，訴外人豐欣公司償還之利息僅就二百
    四十萬部分抵沖至八十九年三月二日，一百六十萬元部分抵沖至八十八年五月二
    日，而利率已調整為百分之七點四九，加碼後利息為百分之八點一四，屢向之催
    討，均置之不理，被告為其連帶保證人，依借據及授信約定書前揭條項之規定，
    自應對上開債務負連帶清償之責，為此提起本件訴訟。
三、證據：提出借據、授信約定書、放款付出傳票、放款付出傳票、分行轉帳收入傳
    票、利率表、土地銀行北台南分行放款帳卡各一份為證。
乙、被告方面：
一、聲明：請求駁回原告之訴。
二、陳述：我是保證人，但本件借款還有其他保證人，為何只向我一人請求。
      理      由
一、本件原告主張：被告於八十年八月二十日擔任訴外人豐欣公司之連帶保證人，擔
    保豐欣公司向原告之借款，而豐欣公司於是日向原告借款四百萬元，約定自八十
    八年十一月三日起至八十九年十一月三日止，分十二期，每月三日清償利息，利
    息則依原告之基本放款利率加碼年率百分之二點六，並按原告基本放款利率機動
    調整，如有未按期攤還，即喪失期限利益，視為全部到期，除仍按上開利率計息
    外，其逾期清償在六個月以內者，按上開利率百分之十，在六個月以上者，按上
    開利率百分之二十加付違約金。又右開借款分成二百四十萬與一百六十萬元兩筆
    分別抵帳，於借款人繳息金額不足時，先行抵沖一百六十萬元部分之利息。詎上
    開債務，訴外人豐欣公司償還之利息僅就二百四十萬部分抵沖至八十九年三月二
    日，一百六十萬元部分抵沖至八十八年五月二日，而利息已調整為年息百分之八
    點一四，尚餘如聲明所示之本金、利息迄未清償等事實，業據其提出與所述相符
    之借據、授信約定書、放款付出傳票、放款付出傳票、分行轉帳收入傳票、利率
    表、土地銀行北台南分行放款帳卡各一份為證，且為被告所不爭執，堪信為真實
    。
三、按稱保證者，謂當事人約定，一方於他方之債務人不履行債務時，由其代負履行
    責任之契約。保證債務，除契約另有訂定外，包含主債務之利息、違約金、損害
    賠償及其他從屬於主債務之負擔，民法第七百三十九條、第七百四十條分別定有
    明文。又保證債務之所謂連帶，係指保證人與主債務人負同一債務，對於債權人
    各負全部給付之責任而言。又依兩造所訂立之授信約定書第十二條約定：「立約
    人所保證之債務，如主債務人未依約履行，立約人當即負責」，是依該約定書，
    被告既為訴外人欣豐公司之連帶保證人，其於原告之主債務人豐欣公司未依約清
    償債務時，即應就其全部債務負清償之責，要無以本件債務尚有其他保證人為由
    而拒絕清償之理。另本件雖有多數連帶保證人同為本件借款之擔保，然此為連帶
    債務人間是否可依民法第二百八十一條之規定，行使求償權及代位權之問題，與
    被告應負擔之保證債務無涉，是被告抗辯：本件尚有其他保證人，不應向其請求
    云云，要無可採。從而，原告依連帶保證契約之法律關係請求被告給付借款四百
    萬元，及其中二百四十萬元自八十九年三月三日起至清償日止，一百六十萬元自
    八十九年五月三日起至清償日止，均按年息百分之八點一四計算之利息，並分別
    自八十九年四月四日、八十九年六月四日起，至八十九年十月三日、八十九年十
    二月三日止，按上開利率百分之十，分別自八十九年十月四日、八十九年十二月
    四日起至清償日止，按上開利率百分之二十，計算之違約金，為有理由，應予准
    許。
五、結論：本件原告之訴為有理由，依民事訴訟法第七十八條，判決如主文。
中      華      民      國    八十九    年      十      月      二十七  日
                                臺灣臺南地方法院民事第二庭
~B法      官  莊玉熙
右為正本係照原本作成
如對本判決上訴，須於判決送達後廿日內向本院提出上訴狀
中      華      民      國    八十九    年      十      月    二十七    日
~B法院書記官  許美惠


司法院資訊處製作；財團法人民間司法改革基金會備份。
